【裁判字號】    89,易,573
【裁判日期】    890928
【裁判案由】    詐欺
【裁判全文】
臺灣彰化地方法院刑事判決                          八十九年度易字第五七三號
    公  訴  人  臺灣彰化地方法院檢察署檢察官
    被      告  丁○○
右列被告因詐欺案件，經檢察官提起公訴（八十八年度偵字第九五０七號），本院判
決如左：
    主      文
丁○○連續意圖為自己不法之所有，以詐術使人將本人之物交付，累犯，處有期徒刑
陸月。
    事      實
一、丁○○曾於民國八十二年間因贓物案件，經法院判處有期徒刑三月確定，甫於八
    十三年三月廿二日易科罰金執行完畢，詎仍不知悔改，於八十七年二、三月間，
    得知友人乙○○所經營之營造廠之財務週轉陷於困難，且面臨遭受地下錢莊以暴
    力手段討債之厄境，而明知自己並無經營建築、營造之經驗，亦無充足資金得供
    營運上週轉使用，竟向乙○○誆稱：渠對黑道很熟，可幫忙擺平，渠要拿出新臺
    幣（下同）一千萬元來投資等語；乙○○因經濟、生活情況窘急，誤以為丁○○
    有辦法擺平「黑道」之搔擾、可浥注一千萬元之資金，乃同意由丁○○共同經營
    並負責管理營造廠之財務出入。嗣於八十七年五月間，乙○○承攬「元泰製網廠
    」位於彰化市○○路往台鳳社區路口處之新建廠房工程，但因丁○○始終未拿出
    一千萬元之投資款，資金仍舊匱缺，乙○○乃向甲○○提議以投資名義借款五十
    萬元以供購買建築材料，言明三個月後可拿回本金及紅利共計六十萬元，丁○○
    發現有機可乘亦隨即應合，丁○○乃基於意圖為自己不法之所有之概括犯意，丁○○、乙○○、甲○○三人乃於八十七年五月十日左右，在彰化市○○路辦公處
    所內，由丁○○向甲○○詐稱：有一工地即元泰製網廠要甲○○投資，到時丁○○將以他家的土地貸款一千萬元後，先將錢還甲○○等語，致甲○○因而陷於錯
    誤而將現款五十萬元當場交予丁○○收執，丁○○得款後，部分用於該工地之使
    用，部分則自行花用一空；嗣後甲○○為求保障，乃要求丁○○寫保證書及簽發
    本票，丁○○乃於八十七年六月十二日以保證人身份立具「保證書」一紙（乙○○為「連帶保證人」）及簽發到期日為八十七年九月十日、面額六十萬元之本票
    一紙（乙○○為「共同發票人」）交甲○○收執；八十七年七月中旬，乙○○、
    丁○○因欲使用支票借款週轉，乃央求不知情之李明忠向台灣銀行大雅分行申請
    設立支票存款帳戶（甲存帳號：649936）供其二人使用，並由乙○○保管支票簿
    、丁○○保管印鑑章，詎丁○○復基於前開不法所有之概括犯意，隨即於八十七
    年七月下旬左右簽發如附表一所示面額共計三十六萬五千元之支票三紙，並均簽
    名背書於後，又於彰化市○○路辦公室向甲○○詐稱：興建廠房甲○○所投資之
    五十萬元仍不夠用，要甲○○再繼續投資，否則五十萬元會泡湯等語，致甲○○
    因而陷於錯誤而將現款三十六萬五千元當場交予丁○○收執。八十七年九月間，
    甲○○依保證書之約定向丁○○要求履行，丁○○即設法拖延搪塞，惟至同年十
    月間起，前揭三紙支票屆期提示，均因已被列為拒絕往來戶而未獲兌現，甲○○
    始知受騙。
二、案經被害人甲○○訴請台灣彰化地方法院檢察署檢察官偵查起訴。
    理      由
一、訊之被告丁○○矢口否認有何詐欺犯行，辯稱：伊本來在開車，朋友乙○○在做
    建築，於八十六年間叫伊替他看工地，伊未向甲○○調借錢，據伊所知是乙○○
    向甲○○拿了五十萬元投資元泰製網廠工地，伊並沒有拿錢，保證書、本票及如
    附表一所示之支票三紙是甲○○於事後說要讓她對她先生有個交待所簽寫並一併
    交給甲○○收執，伊亦未拿支票去調現，是乙○○開的票，叫伊背書，錢不是伊
    拿走的云云。經查，右揭事實業據告訴人甲○○指訴綦詳，且證人乙○○亦於偵
    查中到庭證稱：八十七年過年後，因我在外面有債務，黑道兄弟要來找我，我找
    丁○○幫忙，他說他跟黑道很熟，他還說要拿一千萬元投資，但實際上並沒有拿
    錢出來，反而從我這邊拿了很多錢出去，工程款共被他請走了幾拾萬元，當時是
    我與丁○○談好要向甲○○借五十萬元，但我當時不管理錢，我是管理工地，財
    務由丁○○管理，借款當時丁○○還說要用不動產來抵押，甲○○說不用了，所
    以甲○○當場是將錢交給丁○○，台鳳工程工地一開始是我去請款，後來丁○○
    說九月九日要去收給甲○○，我並不知道他後來為何沒有交給甲○○，我是在請
    領支票時才知道有李明忠這個人，以李明忠名義請領支票都是丁○○的意思等語
    ；又證人李明忠於偵查中到庭證稱：我之前並無請領支票，丁○○及乙○○於去
    年年中跟我他們要做營造，要我開戶頭給他們用，我去開戶後支票及印鑑均交給
    他們，丁○○保管印鑑，乙○○保管支票簿，他們說有利潤會分紅利給我，我只
    知道他們用了一百多張票，數目是二百多萬元等語，且被告於八十七年六月十二
    日所書具之保證書即載明：茲丁○○因台鳳工地興建廠房，須資金週轉，甲○○
    小姐願投資本案工地興建工程，出資金額新台幣五十萬元整，本人丁○○願三個
    月後于八十七年九月十日還其本金五十萬元正，紅利十萬元整給甲○○小姐，恐
    口說無憑，特立此據，以做保證。保證人丁○○、連帶保證人乙○○」，是以該
    五十萬元借款應係被告向告訴人甲○○所借，否則如被告為局外人，被告怎可能
    於保證書中明白載明此五十萬元為其建廠所需資金，其並願於八十七年九月十日
    清償告訴人，此外並有被告與乙○○所共同簽發之面額六十萬元之本票影本一紙
    在卷可稽，而被告亦坦承其並沒有拿出一千萬元來投資乙○○之營造廠，故被告
    顯係誆稱：其要拿出一千萬元來投資等語，並向告訴人詐稱：有一工地即元泰製
    網廠要甲○○投資，到時其將以其家的土地貸款一千萬元後，先將錢還甲○○，
    並給予紅利十萬元等語，致使告訴人誤信被告之財力雄厚，屆時返還借款及給付
    紅利一定沒有問題，而借款五十萬元予被告，是以被告所為顯有詐欺之犯意。又
    被告所交付之如附表一所示之支票三紙，被告雖辯稱：此為用以保證甲○○投資
    元泰製網廠所借之五十萬元，該三紙支票係因甲○○事後說要給她先生一個交代
    ，而與保證書及本票一併交給甲○○，並非其之後另向甲○○借款所交付云云。
    惟查，如附表一所示之支票三紙均係於八十七年七月二十一日所領用，此有台灣
    銀行大雅分行八十九年六月三十日八九銀雅字第三二０三號函一份在卷可稽，且
    該三紙支票之面額各為十一萬元、十三萬五千元、十二萬元，合計三十六萬五千
    元，是以該三紙支票所簽發及交付之日期顯與該保證書及本票均係八十七年六月
    十二日所簽具及交付日期不同（即相差一個多月），且支票金額與借款金額亦不
    相符合，故二者應非同一筆借款；再李明忠係於八十七年七月十八日至台灣銀行
    大雅分行開立帳號六四九九三六之支票存款帳戶，自開戶至八十七年十月十八日
    經公告拒絕往來，共領用三次支票，其領用時間各為八十七年七月二十一日，票
    號0000000至0000000；八十七年八月二十一日，票號00000
    00至0000000；八十七年九月二日，票號0000000至00000
    00（即共領用一百張支票），並自八十七年九月二十一日起即有退票紀錄，共
    有六十三紙支票遭退票，此有台灣銀行大雅分行八十八年十月二十日八八銀雅字
    第四六五五號函及八十九年五月二十二日八九銀雅字第二四０九號函二紙附卷可
    稽，而李明忠又係被告之朋友，被告以李明忠之名義開立支票存款戶，請領支票
    供其使用，並於請領支票使用後二個月即開始有退票紀錄，於請領支票後不到三
    個月的時間即經公告拒絕往來，其間並有多達六十三張票因存款不足遭退票，足
    認被告顯係利用人頭戶開戶請領支票，供其擴張信用，以達詐騙他人之目的，又
    附表一編號二、三之支票告訴人雖因不小心被洗衣機洗掉，惟被告坦承有背書並
    交付該二張支票，且告訴人所提出之花壇鄉農會代收票據收付簿中確有此二支票
    之收付資料，而台灣銀行大雅分行函所附之退票紀錄中亦有此二張支票之退票紀
    錄，是以告訴人此部分之指訴堪認與事實相符，此外復有被告背書之支票一紙及
    退票理由單一張（均為影本）附卷可稽。綜上所述，被告所辯顯係事後卸責之詞
    ，不採足採，本件事證已臻明確，被告犯行堪予認定。
二、核被告所為，係犯刑法第三百三十九條第一項詐欺取財罪。其先後二次詐欺犯行
    ，時間緊接，所犯犯罪構成要件相同，係基於概括犯意為之，為連續犯，應以一
    罪論處，並加重其刑。又被告曾於八十二年間因贓物案件，經法院判處有期徒刑
    三月確定，甫於八十三年三月廿二日易科罰金執行完畢，此有台灣彰化地方法院
    檢察署刑案資料查註紀錄表在卷可稽，其於受有期徒刑執行完畢五年之內，再犯
    有期徒刑以上之本罪，係屬累犯，應依法遞加重其刑。爰審酌被告犯罪之動機、
    目的、手段、所生危害、犯罪後之態度及至今尚未與告訴人和解等一切情狀，量
    處如主文所示之刑。
三、公訴意旨雖認：被告基於意圖為自己不法之所有之概括犯意，於八十七年七月中
    旬向甲○○以興建廠房為由，簽發如附表二所示編號一、二之支票二紙及自不詳
    處取來之如附表二編號三之支票一紙，並均簽名背書於後，向甲○○詐借得款十
    一萬元等語，因認被告涉有詐欺犯嫌。訊據被告丁○○堅決否認右揭犯行，辯稱
    ：我並沒有拿附表二編號一、二之支票向甲○○借錢，附表二編號三之支票係伊
    支付保險費之票等語。經查，告訴人甲○○於本院審理時稱：附表二編號三之支
    票係被告給付其保險費之票，至於附表二編號一、二之支票已由乙○○解決等語
    ，而該編號一、二之支票並無證據足以證明係被告向告訴人詐借款項時所交付，
    而編號三之支票又係被告支付告訴人保險費之票，並非被告向告訴人借款時所交
    付之票，此外復查無其他積極證據足認被告有持附表二之支票向告訴人詐借款項
    ，是以此部分本應為無罪之諭知，惟公訴人認此與起訴並經判決有罪部分有裁判
    上一罪之關係，故不另為無罪之諭知，附此敘明。
據上論斷，應依刑事訴訟法第二百九十九條第一項前段，刑法第五十六條、第三百三
十九條第一項、第四十七條、罰金罰鍰提高標準條例第一條前段、第二條，判決如主
文。
本案經檢察官陳燕瑩到庭執行職務。
中      華      民      國    八十九    年      九      月    二十八    日
                                臺灣彰化地方法院刑事第二庭
                                      法      官  石  馨  文
右正本證明與原本無異。
如不服本判決，應於判決送達後十日內，向本院提出上訴狀（須附繕本）。
                                      法院書記官  王  振  州
中      華      民      國    八十九    年      九      月     三十     日
附錄本案所犯法條：
刑法第三百三十九條第一項
意圖為自己或第三人不法之所有，以詐術使人將本人或第三人之物交付者
，處五年以下有期徒刑、拘役或科或併科一千元以下罰金。
附表一：
┌──┬────┬───┬──────┬────┬───────┬────┐
│編號│付款行庫│發票人│  帳    號  │ 發票日 │   票    號   │   面額 │
├──┼────┼───┼──────┼────┼───────┼────┤
│一、│台灣銀行│李明忠│六四九九三六│八十七年│0000000│十一萬元│
│    │大雅分行│      │            │十月五日│              │        │
├──┼────┼───┼──────┼────┼───────┼────┤
│二、│同右    │同右  │同右        │八十七年│0000000│十三萬五│
│    │        │      │            │十月廿日│              │千元    │
├──┼────┼───┼──────┼────┼───────┼────┤
│三、│同右    │同右  │同右        │八十七年│0000000│十二萬元│
│    │        │      │            │十一月五│              │        │
│    │        │      │            │日      │              │        │
└──┴────┴───┴──────┴────┴───────┴────┘
附表二：
┌──┬────┬───┬──────┬────┬───────┬────┐
│編號│付款行庫│發票人│  帳    號  │ 發票日 │   票    號   │   面額 │
├──┼────┼───┼──────┼────┼───────┼────┤
│一、│台灣銀行│李明忠│六四九九三六│八十七年│0000000│五萬元  │
│    │大雅分行│      │            │十月五日│              │        │
├──┼────┼───┼──────┼────┼───────┼────┤
│二、│同右    │同右  │同右        │八十七年│0000000│三萬元  │
│    │        │      │            │十一月五│              │        │
│    │        │      │            │日      │              │        │
├──┼────┼───┼──────┼────┼───────┼────┤
│三、│華南銀行│丙○○│一六００二七│八十八年│0000000│五萬元  │
│    │南永和分│      │九一四      │二月二十│              │        │
│    │行      │      │            │八日    │              │        │
└──┴────┴───┴──────┴────┴───────┴────┘


司法院資訊處製作；財團法人民間司法改革基金會備份。
